臺灣桃園地方法院刑事判決　　　　　　　100年度訴字第794號
公　訴　人　臺灣桃園地方法院檢察署檢察官
被　　　告　李蜀元
指定辯護人　公設辯護人林銘宏
上列被告因偽造有價證券案件，經檢察官提起公訴（100 年度偵
字第14758 號），本院判決如下：
    主  文
李蜀元意圖供行使之用，而偽造有價證券，累犯，處有期徒刑參
年貳月。如附表所示之物，均沒收。
    事  實
一、李蜀元於民國96年間，因詐欺案件，經本院96年度壢簡字第
    855 號判決，判處有期徒刑6 月，減為3 月確定，於97年8
    月26日縮刑期滿執行完畢，詎不知悛悔，因積欠卓俊德債務
    （起訴書誤載為蘇聖程）無法償還，李蜀元竟於卓俊德請其
    小舅蘇聖程（另涉偽造有價證券部分，業經檢察官為不起訴
    處分）上門代為催討債務之際，基於意圖供行使之用而偽造
    有價證券之犯意，於99年12月22日下午4 時許，在桃園縣中
    壢市○○路○ 段636 巷26號住處客廳，未經其父「李國華」
    （歿）之同意或授權，當場在蘇聖程面前，接續於附表編號
    一、二所示本票發票日、金額等欄位填載各該票據應記載事
    項，於「發票人」欄簽署己之姓名並捺指印後，再於附表編
    號一、二所示本票「發票人」欄上接續偽簽「李國華」之署
    名並捺指印，各用以表示李蜀元及「李國華」2 人共同發票
    之名義，接續偽造如附表所示本票2 張完成（本票票號、發
    票日、發票人、金額及等均詳如附表所示），並將附表編號
    一、二所示本票交付予蘇聖程而行使之。嗣於100 年1 月5
    日，蘇聖程持附表編號二所示本票向本院民事庭非訟中心聲
    請本票裁定，李國華接獲本票裁定通知察覺有異，始悉上情
    。
二、案經李國華（歿）訴由臺灣桃園地方法院檢察署檢察官偵查
    起訴。
    理  由
壹、證據能力部分：
    按被告以外之人於審判外之言詞或書面陳述，除法律有規定
    者外，不得作為證據。又被告以外之人於審判外之陳述，雖
    不符前4 條之規定，而經當事人於審判程序同意作為證據，
    法院審酌該言詞陳述或書面陳述作成時之情況，認為適當者
    ，亦得為證據。當事人、代理人或辯護人於法院調查證據時
    ，知有第159 條第1 項不得為證據之情形，而未於言詞辯論
    終結前聲明異議者，視為有前項之同意，刑事訴訟法第159
    條第1 項、第159 條之5 第1 項、第2 項分別定有明文。查
    本案認定事實所引用之卷證資料，除原已符同法第159 條之
    1 至第159 條之4 規定、及法律另有規定等傳聞法則例外規
    定，而得作為證據外，其餘卷證資料，並無證據證明係公務
    員違背法定程序所取得，而被告於本院行準備程序及審理時
    ，均不爭執其證據能力，且本院審酌前揭陳述作成時之情況
    ，並無違法取證之瑕疵，亦認以之作為證據為適當，是本件
    有關被告以外之人於審判外之言詞或書面陳述等供述證據，
    依前揭法條意旨，自均得為證據。
貳、實體部分：
一、訊據被告李蜀元對於上揭事實均坦承不諱，並有如下述所示
    證據為佐，茲分述如下：
  (一)被告於前揭時、地，接續於附表編號一、二所示本票發票日
    、金額等欄位填載各該票據應記載事項，於「發票人」欄簽
    署己之姓名並捺指印後，再於附表編號一、二所示本票「發
    票人」欄上接續簽署告訴人「李國華」之署名並捺指印，各
    用以表示被告及告訴人李國華2 人共同發票之名義，並將附
    表編號一、二所示本票交付予證人蘇聖程一節，迭據被告於
    偵訊及本院審理時坦承不諱（見100 年度他字第629 號卷，
    下稱偵卷一，第30、38頁；本院卷第36頁反面），核與證人
    蘇聖程於偵訊及本院審理時之證述相符（見偵卷一第39頁；
    本院卷第33頁），並有附表編號一、二所示本票影本各1 紙
    在卷可稽（見偵卷一第17、47頁），上揭事實，自堪認定。
  (二)被告於附表編號一、二所示本票「發票人」欄上簽署「李國
    華」之署名並捺指印，並未獲得其父「李國華」之同意或授
    權一節，業據告訴人李國華於偵訊時指訴綦詳（見偵卷一第
    29至30頁）。復被告係於證人蘇聖程面前，於附表編號一、
    二所示本票「發票人」欄上簽署「李國華」之署名並捺指印
    等情，業據被告供承在卷（見本院卷第34頁），核與證人蘇
    聖程於偵訊之證述相符（見偵卷一第39頁）。參以被告之父
    「李國華」案發時亦與被告一同在家，業據被告自承在卷（
    見偵卷一第30、39頁；本院卷第34頁），核與證人蘇聖程證
    述相符（見偵卷一第39 頁） ，則苟「李國華」果同意擔任
    附表編號一、二所示本票「發票人」，「簽名」及「捺指印
    」之簡單容易事，豈須被告代勞？益徵「李國華」確未同意
    或授權被告在附表編號一、二所示本票上簽署其名及捺指印
    ，被告前舉，並未獲得「李國華」事前同意或授權。是附表
    編號一、二所示本票「發票人」欄上簽署「李國華」之署名
    並捺指印，均非發票人「李國華」本人親自簽發，俱屬偽造
    無疑。
  (三)綜上各節以觀，足徵被告前揭自白與事實相符，是被告偽造
    有價證券犯行，堪以認定。至被告及證人蘇聖程雖均陳稱：
    案發當日，告訴人李國華本人事後有到客廳將附表所示本票
    拿起來看一下等語（見偵卷一第39頁），惟告訴人李國華堅
    持否認有為此舉（見偵卷一第43頁），被告亦於本院行準備
    程序時翻異前詞改稱：不記得其父親李國華有無在事後將本
    票拿起來看等語（見本院卷第20頁反面），則告訴人李國華
    是否有為前舉，即有合理可疑，且縱告訴人李國華事後追認
    ，亦不能解免被告已成立之罪名（最高法院25年上字第2123
    號判例意旨參照），附此敘明。
  (四)綜上，本案事證明確，被告上揭偽造有價證券犯行，洵堪認
    定，應予依法論科。
二、論罪科刑部分：
  (一)核被告所為，係犯刑法第201 條第1 項之偽造有價證券罪。
    而偽造有價證券復持以行使，其行使行為吸收於偽造行為之
    中，祇應論以偽造罪，且有價證券內所蓋之印文，為構成證
    券之一部，所刻之印章，為偽造之階段行為，均應包括於偽
    造罪之內（最高法院31年上字第88號判例意旨參照），均不
    另論罪。被告簽署附表編號一、二所示「李國華」署名及捺
    指印之偽造署押行為，係於密切接近之時間及同地實施，各
    行為之獨立性極為薄弱，且均係出於同一偽造有價證券故意
    ，依一般社會健全觀念，在時間差距上，難以強行分開，應
    將數個舉動合為包括之一行為予以評價，屬接續犯。又被告
    曾有如事實欄所載之犯罪科刑執行情形，有臺灣高等法院被
    告前案紀錄表1 份在卷可參，其受有期徒刑執行完畢，5 年
    以內故意再犯有期徒刑以上之罪，為累犯，應依刑法第47條
    第1 項規定加重其刑。
  (二)爰審酌被告不思以正途牟取所需，擅自冒用其父「李國華」
    之名義簽立本票，然所偽造之本票張數、印文次數不多，對
    社會經濟秩序、交易安全之影響，犯罪所生損害程度，尚非
    重大，且犯罪後坦承犯行，犯後態度尚佳等一切情狀，量處
    如主文所示之刑，以資儆懲。
  (三)沒收部分：
    按偽造之有價證券，不問屬於犯人與否，沒收之，刑法第20
    5 條定有明文。又票據之偽造或票據上簽名之偽造，不影響
    於真正簽名之效力，票據法第15條定有明文。是關於2 人以
    上為共同發票人之有價證券，如僅其中部分共同發票人係偽
    造，因對於真正發票人部分仍屬有效，雖不得將該有價證券
    之本體宣告沒收，致影響合法執票人對於真正發票人之票據
    權利，然此時仍應依上開刑法第205 條規定，將偽造發票人
    之部分宣告沒收，始為適法（最高法院84 年 臺上字第1550
    號判例、96年度臺上字第99號判決意旨參照）。查本件附表
    一編號一、二所示本票，被告為發票人部分既均係真正，僅
    以「李國華」為發票人部分之本票，均係偽造，則僅沒收李
    國華為發票人部分之有價證券即足；至附表一編號一、二所
    示本票上偽造「李國華」署名、指印部分，均係附著於上開
    本票票上，已隨該本票之沒收而包括在內，均毋庸再為沒收
    之諭知，併此敘明。
據上論斷，應依刑事訴訟法第299 條第1 項前段，刑法第201 條
第1 項、第47條第1 項、第205 條，刑法施行法第1 條之1 第1
項、第2項前段，判決如主文。
本案經檢察官鍾信一到庭執行職務。
中    華    民    國   100    年    10    月    27    日
                  刑事第八庭    審判長法  官   劉為丕
                                      法  官   王育珍
                                      法  官   謝枚霏
以上正本證明與原本無異。
如不服本判決應於收受判決後10日內向本院提出上訴書狀，並應
敘述具體理由。其未敘述上訴理由者，應於上訴期間屆滿後20日
內向本院補提理由書(均須按他造當事人之人數附繕本)「切勿逕
送上級法院」。
                                      書記官   林舒涵
中    華    民    國   100    年    11    月    7     日
附表：
 ┌──┬─────┬─────┬───┬─────┬────┬────────┬─────┐
 │編號│本票票號  │發票日    │發票人│金額      │付款地  │偽造印文、署名部│沒收部分  │
 │    │          │（民國）  │      │（新臺幣）│        │分              │          │
 │    │          │          │      │          │        │                │          │
 ├──┼─────┼─────┼───┼─────┼────┼────────┼─────┤
 │一  │CK547580  │99年12月22│李蜀元│10萬元    │桃園縣中│「發票人」欄偽造│偽造「李國│
 │    │          │日        │李國華│          │壢市龍岡│「李國華」署名及│華」為共同│
 │    │          │          │      │          │路3 段63│指印各1 枚，共2 │發票人部分│
 │    │          │          │      │          │6 巷26號│枚。            │，依刑法第│
 │    │          │          │      │          │        │                │205 條之規│
 │    │          │          │      │（見偵卷第│        │                │定，宣告沒│
 │    │          │          │      │47頁）    │        │                │收。      │
 ├──┼─────┼─────┼───┼─────┼────┼────────┼─────┤
 │二  │CK547581  │99年12月22│李蜀元│10萬元    │桃園縣中│「發票人」欄偽造│偽造「李國│
 │    │          │日        │李國華│          │壢市龍岡│「李國華」署名及│華」為共同│
 │    │          │          │      │          │路3 段63│指印各1 枚，共2 │發票人部分│
 │    │          │          │      │          │6 巷26號│枚。            │，依刑法第│
 │    │          │          │      │          │        │                │205 條之規│
 │    │          │          │      │（見偵卷第│        │                │定，宣告沒│
 │    │          │          │      │17頁）    │        │                │收。      │
 └──┴─────┴─────┴───┴─────┴────┴────────┴─────┘
附錄本判決論罪之法條全文：
中華民國刑法第201 條（有價證券之偽造變造與行使罪）
意圖供行使之用，而偽造、變造公債票、公司股票或其他有價證
券者，處3 年以上10年以下有期徒刑，得併科3 千元以下罰金。
行使偽造、變造之公債票、公司股票或其他有價證券，或意圖供
行使之用，而收集或交付於人者，處 1 年以上 7 年以下有期徒
刑，得併科 3 千元以下罰金。